【裁判字號】    95,訴,159
【裁判日期】    950421
【裁判案由】    損害賠償
【裁判全文】
臺灣板橋地方法院民事判決               95年度訴字第159號
原      告  乙○○
被      告  甲○○
上列當事人間請求損害賠償事件，本院於中華民國95年4 月7 日
言詞辯論終結，判決如下：
    主      文
原告之訴駁回。
訴訟費用由原告負擔。
    事實及理由
一、原告主張：兩造素不相識，且無任何債權債務關係，被告竟
    於民國90年間向鈞院以90年度裁全廉字第10028 號裁定假扣
    押原告所有坐落臺北縣永和市○○段539 地號土地應有部分
    10 萬 分之285 及其上門牌永和市○○路64巷50號15樓房屋
    所有權全部（下稱系爭房地），嗣被告提起本案訴訟，經鈞
    院以91年度訴字第923 號判決駁回被告之請求，復經臺灣高
    等法院以91年度上字第939 號駁回被告之上訴確定，原告並
    據此撤銷假扣押裁定及撤銷查封。未料被告竟再以鈞院93年
    度裁全火字第135 號假扣押裁定阻攔原告啟封，經原告聲請
    限期起訴，經鈞院以93年度聲字第461 號裁定，以業經繫屬
    及業經判決確定為由駁回原告之聲請，復經原告以93年度全
    聲字第378 號裁定撤銷假扣押裁定，被告竟以其已對原告提
    出毀損債權之告訴，並附帶請求民事損害賠償為由，提起抗
    告，經臺灣高等法院以94年度抗字第309 號裁定廢棄原裁定
    。原告不得已再聲請限期命被告起訴，經鈞院以94年度聲字
    第706 號裁定限期命被告就本案請求起訴，嗣被告於94年5
    月9 日向鈞院提起94年度訴字第719 號訴訟，復經鈞院判決
    被告敗訴確定。原告並聲請鈞院以94年度全聲字第341 號裁
    定撤銷93年度裁全火字第135 號假扣押裁定。實則被告毀損
    債權之告訴業經臺灣臺北地方法院檢察署以93年度偵字第19
    189 號、93年度偵續字第423 號、93年度偵續(一)字第39號為
    不起訴處分，經臺灣高等法院檢察署以94年度上聲議字第24
    51號駁回再議在案，故被告附帶民事求償本即無所附麗無從
    提出。又被告於鈞院94年度訴字第719 號損害賠償事件，起
    訴狀雖依刑法第359 條毀損債權規定請求損害賠償，惟於法
    不合，嗣被告更正依設定協議書（下稱系爭協議書）請求合
    約不履行之損害賠償請求權，因原告並非系爭協議書之當事
    人，故成為訴外之人，而判決駁回原告之訴，足證94年度訴
    字第719 號訴訟並非臺灣高等法院94年度抗字第309 號裁定
    及鈞院94年度聲字第706 號裁定之本案訴訟，被告應視為未
    依期限起訴。原告早於91年間即有理財壓力，曾委託代書出
    售系爭房地，因被告查封致未能出售，以被告估計系爭房地
    價值為新臺幣（下同）850 萬元，售出後以年利率3%計算，
    自93年2 月23日至94年12月23日止22個月之利息為467,500
    元。另系爭房地遭被告以90年度裁全廉字第10028 號假扣押
    裁定查封在案，嗣至93年2 月底始全部訴訟勝訴確定取得撤
    銷假扣押裁定確定證明書，原告以為終於解脫，不料再遭被
    告無端假扣押，原告之母亦因此一病不起，於94年5 月14日
    辭世，被告實在可惡至極，兩造素不相識，復無任何糾葛，
    無任何文件交集，被告確總將原告列為其訴訟案件中，原告
    所受委屈及精神壓力令原告幾乎崩潰，自得向被告請求精神
    賠償。爰依民事訴訟法第531 條第1 項、民法第195 條第1
    項規定，請求被告賠償利息損失467,500 元、精神賠償132,
    500 元。併為聲明：被告應給付原告60萬元及自起訴狀繕本
    送達翌日起至清償日止，按年息5%計算之利息等語。
二、被告則以：原告與其兄虞旭初共同不法脫產侵害被告權益，
    被告乃採取合法保全程序，原告涉嫌以主觀故意之行為，教
    唆其兄故意移轉虞宅致虞旭初給付不能，為教唆債務不履行
    之民事不法間接正犯，等同於債務人過失。依民法第226 條
    ，因可歸責於債務人之事由，致給付不能者，債權人得請求
    損害賠償。原告涉嫌損害債權部分，被告早依法開始起訴前
    所應踐行之刑事附帶民事程序，雖其後檢察官以其不熟習法
    律而予不起訴處分，惟背書人以發票人與執票人間所存抗辯
    事由，對抗執票人，則為支票無因證券之性質所不容，原告
    即令得免刑事責任，仍舊難以脫免民事責任。又假扣押為法
    定保全程序，原告僅須提存即可撤封，於售宅無礙；況原告
    自稱可售850 萬元，反觀原告為結婚而以245 萬元對價購屋
    ，其不當得利逾600 萬元，自無損失可言。況原告為結婚而
    售宅，其全家兩戶勢必遷出現址，另租二屋，月租當不止21
    ,250 元 ，22個月省下之租金超逾467,500 元，亦無損失可
    言。另原告自稱幾乎精神崩潰，惟其壓力源自原告與虞旭初
    共同不法脫產侵害被告之權益，與本件假扣押無必然之因果
    關係，況其既淨賺逾600 萬元，暗自竊喜焉有未及，當無精
    神損害可言等語，資為抗辯。併為答辯聲明：原告之訴駁回
    。
三、兩造於本院95年4 月7 日言詞辯論期日依民事訴訟法第271
    條之1 準用第270 條之1 第1 項第3 款規定，協議簡化爭點
    ，其協議不爭執及爭執之事項如下：
  (一)兩造不爭執之事項：
    1.被告以本院93年度裁全火字第135 號假扣押裁定，假扣押
      原告所有之系爭房地。
    2.原告以本院94年度聲字第706號裁定限期命被告起訴。
    3.本院94年度訴字第719 號判決，駁回被告之訴確定。
    4.原告主張之損害為：(1)利息損失467,500 元、(2)精神賠償
      132,500 元。
    5.本件訴訟標的法律關係為：民事訴訟法第531 條第1 項、
      民法第195條第1項。
  (二)兩造爭執之事項：
    1.本院94年度訴字第719 號判決是否本院93年度裁全字第
      135 號假扣押裁定之本案訴訟？
    2.原告是否受有利息損失467,500 元、精神損害132,500 元
      ？原告得否請求被告賠償利息損失及精神賠償？
四、原告主張被告以本院93年度裁全火字第135 號假扣押裁定，
    假扣押查封原告所有之系爭房地，經原告以本院94年度聲字
    第706 號裁定限期命被告就其本案請求提起訴訟，嗣被告以
    本院94年度第719 號損害賠償事件，請求原告及訴外人虞旭
    初、虞士毅連帶賠償被告150 萬元，經本院判決駁回被告之
    訴確定在案，原告復以本院94年度全聲字第341 號聲請撤銷
    本院93年度裁全火字第135 號假扣押裁定確定之事實，業據
    原告提出民事裁定影本3 件（見本院卷第9 頁、第15頁、第
    19頁）、民事判決影本3 紙（見本院卷第16頁），並經兩造
    協議所不爭執，自堪採信為真實。
五、原告請求不符民事訴訟法第531條第1項之規定：
  (一)按假扣押裁定因自始不當而撤銷，或因民事訴訟法第529 條
    第4 項及第530 條第3 項之規定而撤銷者，債權人應賠償債
    務人因假扣押或供擔保所受之損害，民事訴訟法第531 條第
    1 項定有明文；又債務人得聲請法院命債權人於一定期間內
    起訴，債權人不於民事訴訟法第529 條第1 項期間內起訴或
    未遵守前項規定者，債務人得聲請命假扣押之法院撤銷假扣
    押裁定，民事訴訟法第529 條第4 項亦有明文。
  (二)經查本件原告所有系爭房地經被告以本院93年度裁全火字第
    135 號假扣押裁定查封在案，經原告聲請本院以94年度聲字
    第706 號裁定限期命被告於一定期間內起訴，被告乃於94年
    5 月9 日提起本院94年度訴字第719 號損害賠償訴訟，主張
    原告與訴外人虞旭初、虞士毅共同涉犯刑法第356 條毀損債
    權罪，請求其等連帶賠償150 萬元，嗣於訴訟繫屬中變更其
    對原告之訴訟標的為合約不履行之損害賠償請求權等情，業
    據本院依職權調閱前開卷宗查明屬實，此觀原告提出之前揭
    判決書節本之記載亦明（見本院卷第17頁）。被告雖於本院
    93年度裁全火字第135 號假扣押聲請狀中主張原告與虞旭初
    、虞士毅涉犯刑法第356 條毀損債權罪而提出刑事告訴，並
    將提起附帶民事訴訟，被告就本院93年度裁全火字第135 號
    假扣押裁定之本案訴訟，非限於被告依刑事附帶民事訴訟程
    序提起者始屬之，被告仍得選擇依民事訴訟程序提起本案訴
    訟，原告以本院94年度訴字第719 號損害賠償訴訟非屬刑事
    附帶民事訴訟，認前開損害賠償訴訟即非93年度裁全字第13
    5 號假扣押裁定之本案訴訟，洵非有據。
  (三)又假扣押程序性質上屬保全程序，法律並無規定假扣押聲請
    人須於假扣押程序中表明訴訟標的之規定，即令假扣押聲請
    人於聲請假扣押時已表明訴訟標的，惟於嗣後提起本案訴訟
    時，當亦不受其假扣押聲請狀所載訴訟標的之拘束，假扣押
    聲請人於假扣押聲請狀記載之債權金額，縱與其本案訴訟不
    同，亦不妨其本案訴訟之性質，僅生其假扣押債權是否能獲
    全部勝訴判決之問題。被告於本院93年度裁全火字第135 號
    假扣押裁定中既僅主張原告負欠其損害賠償債務，嗣後被告
    於本院94年度訴字第719 號訴訟中，主張原告應與虞旭初、
    虞士毅連帶負合約不履行之損害賠償責任（即債務不履行之
    損害賠償責任），尚難以被告於本院93年度裁全火字第135
    號假扣押聲請狀中記載原告毀損債權，即認本院94年度訴字
    第719 號損害賠償訴訟非假扣押之本案訴訟。況若係債務人
    毀損債權，其本身即有債務不履行之性質，被告於本院審理
    時復明確陳明94年度訴字第719 號損害賠償訴訟即係93年度
    裁全火字第135 號假扣押程序之本案訴訟（見本院卷第52頁
    ），自難謂被告未就前開假扣押債權提起本案訴訟，尚不符
    民事訴訟法第531條第1項規定。
  (四)又原告嗣後雖以被告未依限提起本案訴訟為由，聲請撤銷本
    院93年度裁全火字第135 號假扣押裁定，然經本院以94 年
    度全聲字第341 號裁定認上開假扣押債權人即被告就原告之
    部分已受本案敗訴判決確定在案，而依民事訴訟法第530 條
    第1 項規定撤銷假扣押裁定確定，雖經原告提起抗告，惟經
    臺灣高等法院駁回原告之抗告確定在案，業經本院依職權調
    卷查明屬實，是本院93年度裁全火字第135 號假扣押裁定，
    係因假扣押債權人受本案敗訴判決確定而依民事訴訟法第53
    0 條第1 項規定撤銷，非依同法第529 條第4 項或第530 條
    第3 項之規定撤銷，自不符同法第531 條第1 項之規定，原
    告主張被告未提起本案訴訟，依民事訴訟法第531 條第1 項
    規定，請求被告賠償因假扣押所受之損害，於法自有未合。
六、原告未能證明受有利息損失467,500元：
  (一)按損害賠償，除法律另有規定或契約另有訂定外，應以填補
    債權人所受損害及所失利益為限；依通常情形，或依已定之
    計劃、設備或其他特別情事，可得預期之利益，視為所失利
    益，民法第216條第1項、第2項定有明文。
  (二)原告固主張其於91年間有理財之壓力，曾經委託代書出售系
    爭房地，惟因被告聲請假扣押查封系爭房地致未能出售，爰
    請求自93年2 月23日起至94年12月23日止之利息損失467,50
    0 元等語，並提出登報收據影本1 紙、報紙影本1 紙為證（
    見本院卷第22頁、第23頁）。
  (三)然查原告提出登報收據及報紙影本，僅能證明原告曾有刊登
    報紙預備出售系爭房地，惟原告亦自認其委託代書出售，嗣
    經被告假扣押，有很多人詢問，但最後均未簽訂買賣契約（
    見本院卷第52頁），則原告既未曾與任何買主簽訂買賣契約
    ，即難認如無假扣押之情事，系爭房地依通常情形將可售出
    ，原告並未舉證證明依何已定計畫或其他特別情事，其受有
    可得預期利益之損失。況原告既於91年1 月5 日即委託登報
    ，復於91年1 月23日刊登報紙（見本院卷第23頁），即令未
    能出售，亦係因被告90年度裁全廉字第10028 號假扣押裁定
    所致，尚難認與被告聲請本院93年度裁全火字第135 號假扣
    押裁定有何關係，自難以原告提出91年1 月5 日委託刊登報
    紙收據及91年1 月23日報紙影本，即認原告已因被告於93年
    間聲請之93年度裁全字第135號假扣押裁定受有損害。
七、原告復未舉證證明其有何人格權受有侵害：
  (一)按當事人主張有利於己之事實者，就其事實有舉證之責任，
    民事訴訟法第277 條定有明文。次按不法侵害他人之身體、
    健康、名譽、自由、信用、隱私、貞操，或不法侵害其他人
    格法益而情節重大者，被害人雖非財產上之損害，亦得請求
    賠償相當之金額，民法第195 條第1 項固有明文，惟主張人
    格權受侵害之人，應就此有利於己之事實負舉證責任。
  (二)原告固主張其因被告無端假扣押，致被愁雲慘霧所遮蔽，原
    告之母亦因此一病不起，並於94年5 月14日辭世，被告無端
    將原告列入訴訟案件中，原告所受委屈及精神上壓力令原告
    幾乎崩潰，自得依民法第195條第1項請求精神賠償等語。
  (三)惟查被告以本院93年度裁全火字第135 號假扣押裁定，係主
    張原告應負財產上毀損債權或債務不履行損害賠償責任，而
    就原告所有之系爭房地實施假扣押程序，被告既係為財產上
    之請求，尚難認對原告之名譽有何侵害。又原告復未舉證證
    明被告聲請本院93年度裁全字第135 號假扣押裁定對原告之
    身體、健康有何侵害，且假扣押裁定既係對財產上有所請求
    ，亦難認對假扣押相對人（即原告）之身體、健康之人格法
    益造成侵害，是原告主張被告聲請假扣押裁定，侵害原告之
    人格法益，與民法第195 條第1 項之規定尚有未合，原告依
    該條規定請求被告賠償非財產上之損害132,500 元，自屬無
    據。
八、從而，原告依據民事訴訟法第531 條第1 項、民法第195 條
    第1 項之規定，請求被告賠償利息損失467,500 元及精神上
    賠償132,500 元，及自起訴狀繕本送達翌日起至清償日止，
    按年息5%計算之法定遲延利息，為無理由，應予駁回。
九、因本案事證已臻明確，兩造其餘主張、陳述及所提之證據暨
    攻擊防禦方法，經本院審酌後，認與本案判斷結果均無影響
    ，毋庸再予一一審酌，附此敘明。
十、結論：本件原告之訴為無理由，依民事訴訟法第78條，判決
    如主文。
中    華    民    國    95    年    4     月    21    日
                  民事第一庭    法  官  周舒雁
上列正本係照原本作成
如對本判決上訴，須於判決送達後20日內向本院提出上訴狀
中    華    民    國    95    年    4     月    21    日
                                書記官  張坤校


司法院資訊處製作；財團法人民間司法改革基金會備份。
